臺灣新北地方法院刑事判決
111年度金訴字第444號
公  訴  人  臺灣新北地方檢察署檢察官
被      告  黃麗真



選任辯護人  許願律師
上列被告因違反洗錢防制法等案件，經檢察官提起公訴（111年
度偵字第4548號），本院判決如下：
    主  文
黃麗真共同犯洗錢防制法第14條第1項之洗錢罪，處有期徒刑貳
月，併科罰金新臺幣壹萬元，罰金如易服勞役，以新臺幣壹仟元
折算壹日。緩刑貳年。
    事  實
一、黃麗真明知將金融機構帳戶資料交給他人使用，常被利用為
    與財產有關之犯罪工具，而得預見他人利用其所提供之金融
    機構帳戶實行詐欺或其他財產犯罪，並可預見提領他人匯入
    其所提供金融帳戶內之來路不明款項後，再以匯款或提款等
    方式轉交與第三人之舉，極可能係他人收取詐騙所得款項，
    以掩飾詐騙所得去向、所在，仍基於不違背其本意之不確定
    故意，與LINE暱稱「包子」之人共同意圖為自己不法所有及
    掩飾或隱匿特定犯罪所得之來源，基於詐欺取財、移轉特定
    犯罪所得之犯意聯絡，由黃麗真於民國110年8月17日提供其
    所有之中國信託商業銀行000-000000000000號帳戶（下稱本
    案帳戶）予LINE暱稱「包子」之人，其後詐欺集團成員即於
    附表所示時間，以附表所示方式詐欺附表所示之人，致其陷
    於錯誤，遂依指示匯款如附表所示後，黃麗真再依「包子」
    之指示以附表所示方式將款項交予詐欺集團成員，而以此方
    式掩飾或隱匿犯罪所得來源及去向。
二、案經邢皓然訴由新北市政府警察局汐止分局報告臺灣新北地
    方檢察署檢察官偵查起訴。
    理  由
一、證據能力有無之認定：
  ㈠按被告以外之人於審判外之言詞或書面陳述，除法律有規定
    者外，不得作為證據，刑事訴訟法第159條第1項定有明文。
    查關於證人即告訴人邢皓然於警詢中之陳述，係屬被告以外
    之人於審判外之言詞陳述，依刑事訴訟法第159條第1項規定
    ，屬於傳聞證據，且因被告黃麗真之辯護人於本案準備程序
    中已爭執該證據之證據能力，而未同意作為證據（見本院卷
    第44、57頁），復查無有刑事訴訟法第159條之2至第159條
    之4所定例外得作為證據之情形，是證人邢皓然於警詢之陳
    述尚無證據能力。
  ㈡再按，無證據能力、未經合法調查之證據，不得作為判斷之
    依據，刑事訴訟法第155條第2項定有明文。所謂證據能力，
    係指證據得提出於法庭調查，以供作認定犯罪事實之用，所
    應具備之訴訟法上之資格。該資格之取得，以證據與待證事
    實具有關聯性，其取得符合法定程式，且未受法律之禁止或
    排除為要件。所稱關聯性，係指在證明待證事實之存否上，
    是否具有意義之蓋然性。證據之關聯性，一般分為自然的關
    聯性及法律的關聯性。前者，乃該證據是否具有推知待證事
    實存否之必要最低限度之證明力。後者，是指該證據在法院
    形成心證之過程中，會否讓法院造成誤判之危險性而言（例
    如，欠缺任意性之自白、傳聞證據）。LINE對話紀錄是以機
    械性能作用儲存之電磁紀錄，祇要是合法取得，且非經偽造
    或變造，即足認與待證事實具有證據關聯性。而LINE對話紀
    錄之翻拍照片，為LINE對話紀錄之代用物，其所顯示之畫面
    與LINE對話紀錄之存在、狀況相同，當事人對於法院踐行之
    證據調查程序，如未聲明異議，即足取代LINE對話紀錄之原
    始證據，而得採為認定犯罪事實之基礎（最高法院110年度
    台上字第6087號判決意旨可供參照）。查本案證人邢皓然提
    出之與「吳宜臻」、「Vrea」、「總指導-ChiaoYun」間之L
    INE或MESSENGER對話紀錄（見偵卷第22至25頁），係用以證
    明證人邢皓然與上開詐欺集團成員間就本案受詐欺聯繫過程
    狀態之證據，而上開證據係員警自證人邢皓然於警詢時提出
    之手機畫面予以擷圖附卷，已難認上開LINE對話紀錄擷圖照
    片有何非法取得之情，且上開LINE或MESSENGER對話紀錄擷
    圖照片與本案犯罪事實具有自然關聯性，亦無事證足認有違
    背法定程式取得或偽造、變造之情事，並經本院於審理時踐
    行證據調查程序，應認有證據能力，辯護人認上開證據為傳
    聞證據不具證據能力等詞，諉無足採。
  ㈢至以下所引其餘非屬供述證據部分，既不適用傳聞法則，復
    查無違法取得之情事存在，自應認同具證據能力。
二、認定本案犯罪事實之證據及理由：
　　訊據被告固坦承其有提供本案帳戶予「包子」，並將如附表
    所示匯入本案帳戶之款項，依「包子」之指示以附表所示儲
    值或轉匯方式將款項提領或匯出，惟矢口否認有何詐欺或洗
    錢之犯行，辯稱：其僅係求職，「包子」告知該工作為幫客
    戶之遊戲儲值等詞；被告之辯護人則為被告辯護稱：被告係
    在臉書社團見工作職缺資訊，方與「包子」之人聯繫，而被
    告從無儲值網路遊戲或購買遊戲點數經驗，且「包子」不斷
    說明該工作內容僅係協助客戶購買遊戲點數，並詳細說明操
    作步驟，且每單亦僅有新臺幣（下同）30至50元之報酬，被
    告確實有可能相信「包子」係合法為客戶代購遊戲點數之商
    家，且附表所示2筆50,000元之款項，被告均認為早已透過
    轉帳方式，匯回告訴人所指定帳戶，且被告於發現帳戶遭凍
    結涉有不法情事時，隨即向「包子」表示要停止不做，是以
    ，本案不能證明被告有與詐欺集團成員共犯詐欺取財及洗錢
    之直接故意或間接故意。經查：
　㈠被告有提供本案帳戶予「包子」，且附表所示告訴人因受詐
    欺集團成員以附表所示方式詐欺，遂匯款如附表所示金額至
    本案帳戶，被告復依「包子」指示將款項以附表所示方式以
    現金提領後儲值或轉匯之方式將款項匯出等節，經被告於本
    院準備程序時供述在卷（見本院卷第43頁），且有證人即告
    訴人邢皓然於本院審理時之證詞附卷可憑（見本院卷第97至
    140頁），並有中國信託商業銀行股份有限公司110年10月22
    日中信銀字第000000000000000號含暨所附本案帳戶之客戶
    資料及交易明細、自動化交易LOG資料1件、被告與「包子」
    間Line對話紀錄擷圖1份、告訴人提出之其與「吳宜縥」之M
    essenger對話紀錄擷圖、與「Vrea」、「總指導-ChiaoYun
    」之Line對話紀錄擷圖各1件在卷可稽（見偵卷第35至43、4
    9至57、23至25頁），是就此部分事實，首堪認定。
　㈡而按金融機構帳戶事關個人財產權益之保障，存戶之存摺、
    印章具專屬性及私密性，多僅限本人交易使用，縱偶有特殊
    情況而同意提供自己帳戶供他人匯入或提領款項者，亦必係
    與該他人具相當信賴關係，並確實瞭解其用途，並無任意交
    付予他人使用之理。且我國金融機構眾多，一般人均可自由
    至銀行申辦帳戶以利匯入、提領款項，依一般人之社會生活
    經驗，如將款項隨意匯入他人帳戶內，將有遭帳戶所有人提
    領一空招致損失之風險，故若帳戶內之款項來源正當，實無
    將款項匯入他人帳戶再委請該人代為轉匯或提領之必要，是
    若遇刻意將款項匯入他人帳戶，再委託他人代為提領或轉匯
    款項之情形，依一般人之社會生活經驗，即已心生合理懷疑
    所匯入之款項可能係詐欺所得等不法來源。
　㈢觀諸被告與「包子」間之對話紀錄，被告雖於初始係向「包
    子」表示要從事代儲工作，然因稱沒做過不清楚，遂由「包
    子」向其說明工作係將匯入之款項提領出至7-11做儲值繳費
    ，金額每次約1,000元至10,000元，並要求被告提供帳戶存
    摺及身分證封面等，被告其後即向包子詢問「這算人頭帳戶
    嗎」、「幫忙轉一下錢」，然「包子」僅回以「人頭戶是需
    要妳寄過去才是喔」，被告遂以「嗯」、「程序你會教我怎
    做」等情，有被告與「包子」間之對話紀錄1份附卷可稽（
    見偵卷第49頁），顯見被告對提供帳戶後再協助以「代儲」
    方式將款項提領而出之工作可能係詐欺人頭帳戶或有違法之
    情已有預見，否則被告實無於對話中詢問是否為人頭帳戶之
    必要；況被告最高學歷為專科畢業，並從事金融保險業等情
    ，業經被告於本院審理時供述在卷（見本院卷第243頁），
    並有永達保險經紀人股份有限公司111年6月17日永達（111
    ）業行字第0067號函1份附卷可稽（見本院卷第85至91頁）
    ，堪認被告具有相當之智識程度與社會生活通常經驗，尤對
    金融業務工作亦應有相當認識，且依卷附「包子」於上開對
    話紀錄所示，「包子」均未提出適切、合法之證明而使被告
    足以確信上開工作為正當，被告既僅係於網路上尋找求職工
    作，其與「包子」並不認識，渠等間毫無任何信任基礎，且
    依現今至超商辦理遊戲儲值甚為便利，如有甘冒匯入款項至
    不詳帳戶後可能遭侵吞之風險，反而大費周章徵人提供帳戶
    ，雇用他人代為儲值，該匯入款項來源係屬不法而涉財產犯
    罪，應可輕易查知。
　㈣而按，刑法上之故意，可分為直接故意與不確定故意（間接
    故意），行為人對於構成犯罪之事實，明知並有意使其發生
    者，為直接故意；行為人對於構成犯罪事實，預見其發生而
    其發生並不違背其本意者，為間接故意。又刑法詐欺罪雖不
    處罰過失，然「有認識過失」與「不確定故意」二者對犯罪
    事實之發生，均「已有預見」，區別在於「有認識過失」者
    ，乃「確信」該事實不會發生，而「不確定故意」者，則對
    於事實之發生，抱持縱使發生亦「不在意」、「無所謂」之
    態度。查被告於偵查中業已供稱其與「包子」聯繫對話時，
    會詢問「這算人頭帳戶嗎」是因為一開始其有懷疑，但「包
    子」說帳戶不用給他，其當時可能鬼迷心竅，因疫情期間收
    入受影響而缺錢等詞（見偵卷第79頁），而被告係於110年8
    月17日即將本案帳戶資料交予「包子」並同意將該帳戶作為
    「包子」匯入款項使用，而自110年8月18日起至本案告訴人
    於同年月24日匯入款項前，被告帳戶內即分別有存入20,000
    元、1,000元、1,000元、20,000元、6,000元款項之金額，
    並隨即以現金提領或轉匯方式轉出，有本案帳戶交易明細1
    件在卷可憑（見偵卷第41至42頁），被告於本院審理時亦供
    稱上開款項均係其依「包子」指示為提領或匯至指定之帳戶
    ，其知道上開轉帳與先前「包子」所說代儲方式不同等詞（
    見本院卷第241至242頁），足見被告於本案發生前業已將匯
    入本案帳戶內之款項以轉帳方式轉匯至「包子」指定之帳戶
    而為與原先所稱「代儲」顯不相同之工作模式，而自被告於
    本院審理時供稱其經手金額基本上均為1,000元，本案即110
    年8月28日匯入50,000元、50,000元其就覺得滿奇怪等詞以
    觀（見本院院卷第131頁），被告於本案發生前即110年8月1
    8日起至同年月24日間，既已曾經手逾原「包子」所稱每次
    約1,000元至10,000元之金額，斯時亦已就上開款項是否確
    為「包子」所稱「代儲」所用察覺有異，然被告其後仍續依
    「包子」之指示為本案附表所示提領或轉匯行為，被告主觀
    上就本案帳戶可能為他人作為人頭帳戶使用而預見事涉詐欺
    等不法情事，抱持縱使發生亦「不在意」、「無所謂」之態
    度，堪以認定。
　㈤是綜以上開事證，被告不僅並未實際前往其所應徵工作之場
    所面試、到職，且「包子」要求被告取得匯入款項後，隨即
    以提領或轉匯方式將款項匯出，即可獲得報酬，依被告前述
    智識程度、一般社會生活通常經驗、工作背景及自身對該工
    作具違法性之警覺性以觀，應可自上開工作內容察覺其應徵
    之工作與常情有異而預見事涉詐欺等不法情事，被告對上開
    不合乎常理之工作內容及條件，已預見係詐欺集團為詐騙後
    之取款行徑，卻仍願意提供本案帳戶，並依「包子」指示提
    領或匯款之分工，而使該詐欺集團得以實際取得不法詐欺款
    項，被告主觀上確有與「包子」共同詐欺取財及洗錢之不確
    定故意之犯意聯絡，客觀上亦有提領款項後繳費儲值或轉匯
    至指定帳戶之行為分擔，洵堪認定。
　㈥至公訴意旨雖認被告本案係涉犯三人以上共同犯詐欺取財罪
    等詞。然查，被告於本院審理時供述附表所示提領或匯出款
    項至指定帳戶，均係由「包子」指示其所為等詞，卷內復無
    其他事證足資證明被告為附表所示犯行時，主觀上尚知悉有
    他人存在，基於有疑利於被告原則，就此部分自難認被告所
    為核與刑法第339條之4第1項第2款所定三人以上之構成要件
    相符，是公訴意旨就此部分，容有誤會。
　㈦綜上，本案事證明確，被告犯行洵堪認定，應依法論科。
三、論罪科刑：
  ㈠依洗錢防制法第3條第1款之規定，最輕本刑為6月以上有期徒
    刑以上之罪，係屬洗錢防制法所稱之特定犯罪，而被告本案
    所犯刑法第339條第1項之罪，亦係洗錢防制法第3條第2款所
    稱之特定犯罪，而被告與「包子」為製造金流斷點且阻撓嗣
    後特定犯罪之刑事偵查追訴，由「包子」先取得被告之本案
    帳戶資訊後，復將詐欺所得款項匯入該帳戶，再透過被告以
    現金提領後儲值繳費或匯款方式將款項轉出，而由不詳詐欺
    集團成員取得，以此方式隱匿特定犯罪所得之來源及去向，
    自與洗錢防制法第2條第2款之洗錢行為相符，而觸犯同法第
    14條第1項之一般洗錢罪。
  ㈡是核被告所為，係犯刑法第339 條第1項之詐欺取財罪、洗錢
    防制法第14條第1項之一般洗錢罪。公訴意旨認被告所為係
    犯刑法第339條之4第1項第2款之三人以上共同詐欺取財罪，
    容有未洽，已如前述，惟其社會基本事實同一，爰依法變更
    起訴法條予以審理。
  ㈢被告與「包子」間就本案犯行，具有犯意聯絡及行為分擔，
    為共同正犯。附表所示告訴人，因遭詐欺而多次匯款至本案
    帳戶，或被告就同一告訴人匯款本案帳戶內之款項，有多次
    提領或轉匯之情形，此部分均係被告及「包子」基於單一之
    犯意，以數個提領或轉匯之舉動接續進行，而各侵害單一告
    訴人之財產法益，在時間、空間上有密切關係，依一般社會
    健全觀念，各行為之獨立性極為薄弱，難以強行分開，在刑
    法評價上，以視為一個舉動之接續施行，合為包括之一行為
    予以評價，較為合理，屬接續犯，而為包括之一罪。被告所
    犯詐欺取財罪、一般洗錢罪，屬一行為而同時觸犯數罪名，
    為想像競合犯，應從一重之洗錢防制法第14條第1項之洗錢
    罪論斷。
  ㈣爰以行為人之責任為基礎，審酌被告因經濟困窘，為取得個
    人私利，竟與「包子」共同遂行詐騙行為，而牟取不法報酬
    ，並使詐騙所得之款項流向難以查緝，手段可議，且造成告
    訴人所受上開財產上損害，所為實不足取，應予非難；佐以
    被告犯後雖否認犯行，然業與告訴人調解並已賠償損害，有
    本院111年度司附民移調字第934號調解筆錄1份在卷可憑；
    兼衡被告於本院審理時自承最高學歷為專科畢業之智識程度
    ，現從事金融保險業，目前經濟狀況很差，未婚，需扶養80
    歲、82歲之父母之家庭狀況及經濟情形等一切情狀，量處如
    主所示之刑，並就併科罰金部分，諭知易服勞役之折算標準
    ，以資懲儆。
  ㈤又被告前未曾因故意犯罪受有期徒刑以上刑之宣告，有臺灣
    高等法院被告前案紀錄表1份附卷可稽，其因一時失慮致犯
    本罪，惟犯後已與告訴人成立調解，告訴人亦陳稱請給予被
    告緩刑之機會等語，有本院111年度司附民移調字第934號調
    解筆錄1份在卷可憑。是本院信其經此偵、審程序及刑之宣
    告後，應能知所警惕，而無再犯之虞，因認所宣告之刑以暫
    不執行為適當，爰依刑法第74條第1項第1款規定，併予宣告
    緩刑2年，以啟自新。
四、末查，依卷內事證尚無證據證明被告確有從該不詳詐欺集團
    成員處實際獲取犯罪所得或自被害人遭詐得之財物中分得任
    何財產上利益，是就此部分自無從宣告沒收，附此敘明。
據上論斷，應依刑事訴訟法第299條第1項前段、第300條，洗錢
防制法第14條第1項，刑法第11條、第28條、第339條第1項、第5
5條、第42條第3項、第74條第1項第1款，刑法施行法第1條之1第
1項，判決如主文。
本案經檢察官吳姿函提起公訴，檢察官顏汝羽到庭執行職務。
中　　華　　民　　國　　111 　年　　9 　　月　　6 　　日
                  刑事第七庭  審判長法  官  彭全曄

                                    法  官  劉思吟

                                    法  官  白承育
上列正本證明與原本無異。
如不服本判決，應於判決送達後20日內敘明上訴理由，向本院提
出上訴狀 (應附繕本) ，上訴於臺灣高等法院。其未敘述上訴理
由者，應於上訴期間屆滿後20日內向本院補提理由書「切勿逕送
上級法院」。
                                    書記官  馬韻凱
中　　華　　民　　國　　111 　年　　9 　　月　　8 　　日
附錄本案論罪科刑法條全文：
刑法第339條
意圖為自己或第三人不法之所有，以詐術使人將本人或第三人之
物交付者，處5年以下有期徒刑、拘役或科或併科50萬元以下罰
金。
以前項方法得財產上不法之利益或使第三人得之者，亦同。
前二項之未遂犯罰之。
洗錢防制法第2條
本法所稱洗錢，指下列行為：
一、意圖掩飾或隱匿特定犯罪所得來源，或使他人逃避刑事追訴
    ，而移轉或變更特定犯罪所得。
二、掩飾或隱匿特定犯罪所得之本質、來源、去向、所在、所有
    權、處分權或其他權益者。
三、收受、持有或使用他人之特定犯罪所得
洗錢防制法第14條
有第二條各款所列洗錢行為者，處七年以下有期徒刑，併科新臺
幣五百萬元以下罰金。
前項之未遂犯罰之。
前二項情形，不得科以超過其特定犯罪所定最重本刑之刑。
附表（金額均為新臺幣）：
犯罪事實     告訴人 詐騙方式及時間 匯款時間 匯款金額 被告交予詐欺集團方式 邢皓然 由真實姓名年籍不詳暱稱「Vrea」、「總指導-Chiao Yun」之詐欺集團成員，於110年8月22日，向邢皓然佯稱有網路投資管道，致邢皓然陷於錯誤，遂依指示匯款如右列所示。 110年8月24日17時7分許。 1,000元。 現金提領後，以操作便利商店內之機器購買遊戲點數。   110年8月27日22時17分許。 50,000元。 依「包子」指示以行動網路銀行匯入指定之帳號000000000000號帳戶。   110年8月28日12時30分許。 50,000元。 依「包子」指示以行動網路銀行匯入指定之帳號000000000000號帳戶。